【裁判字號】    95,上易,712
【裁判日期】    951026
【裁判案由】    業務侵占
【裁判全文】
臺灣高等法院高雄分院刑事判決         95年度上易字第712號
上  訴  人
即  被  告  甲○○
上列上訴人因業務侵占案件，不服臺灣屏東地方法院95年度易字
第344 號中華民國95年9 月8 日第一審判決（起訴案號：臺灣屏
東地方法院檢察署95年度偵字第953 號），提起上訴，本院判決
如下：
     主  文
上訴駁回。
     事  實
一、甲○○為富邦產物保險股份有限公司屏東分公司（下稱富邦
    公司）業務員，負責招攬投保汽機車強制險之客戶及收取保
    險費，為從事業務之人。惟自民國94年4 月間起至同年6 月
    30日止間，本其業務將屏東縣市各地機車行所收取如附表（
    即富邦公司之保險費對帳單）所示之保戶之保險費，合計新
    台幣（下同）2,431,852 元，除將其中應給予仲介車行（機
    車行）之傭金（富邦公司稱為公積費）536,111 元予以扣減
    外，其餘應繳回富邦公司之款項計0000000 元，竟基於意圖
    為自己不法所有之概括犯意，連續於不特定地點，將上開應
    繳回之款項，易持有為所有而侵占入己花用。嗣甲○○在其
    上開犯行未為任何有偵查犯罪職權之公務員知悉前，於94年
    10月4 日具狀向臺灣屏東地方法院檢察署自首，而富邦公司
    亦於94年11月11日具狀向該署提起告訴。
二、案經甲○○向臺灣屏東地方法院檢察署檢察官自首暨富邦公
    司訴由該署檢察官偵查起訴。
     理  由
一、程序方面：
（一）本件上訴人即被告甲○○（下稱被告）所犯係死刑、無期
      徒刑、最輕本刑為3 年以上有期徒刑以外之罪，已經被告
      就被訴事實為有罪之陳述，經本院聽取當事人之意見後，
      依刑事訴訟法第273 條之1 第1 項之規定，裁定進行簡式
      審判程序。是本件偵查卷內之人證、書證等證據，依同法
      第273 條之2 規定，簡式審判程序之證據調查，不受第15
      9 條第1 項關於傳聞法則規定之限制，即依法均有證據能
      力，合先敘明。
二、實體方面：
（一）上開事實，業據被告甲○○於偵查、原審及本院審理中坦
      承不諱，核與證人即富邦公司人員王裕元於偵查及原審審
      理中證述之情節相符，且有被告簽立之挪用保險費切結書
      、同意書、確認書及富邦公司提供之保險費對帳單各1 分
      在卷可憑，是被告之自白與事實相符。本件事證明確，被
      告犯行足堪認定。
（二）被告受僱於富邦公司，其業務即為負責招攬投保汽機車強
      制險之客戶及收取保險費等事宜，是有將其所收取之款項
      悉數繳回公司之任務，故其所取得之款項，為業務上所持
      有之物，被告卻於收取款項後挪為己用。核其所為，係犯
      刑法第336 條第2 項之業務侵占罪。被告先後多次對於業
      務上所持有之物為侵占之行為，時間緊接，所犯罪名相同
      ，顯係出於概括之犯意為之，為連續犯，依刑法第56條之
      規定以一罪論，並加重其刑（被告行為後，刑法第56條連
      續犯之規定，業於94年1 月7 日修正公布刪除，並於95
      年7 月1 日施行，則被告之犯行，因行為後新法業已刪除
      連續犯之規定，此刪除雖非犯罪構成要件之變更，但顯已
      影響行為人刑罰之法律效果，自屬法律有變更，依新法第
      2 條第1 項規定，比較新、舊法結果，仍應適用較有利於
      被告之行為時法律即舊法論以連續犯）。又查被告對於未
      發覺之罪自首而受裁判之事實，有刑事自首狀乙紙在卷可
      稽（附於台灣屏東地方法院檢察署94年他字第1112號偵查
      卷），是依修正前刑法第62條之規定（按刑法第62條自首
      之規定，依修正前之規定，一律必減其刑。但於94年1 月
      7 日修正公布，並於95年7 月1 日施行修正後，則改為得
      」減輕其刑，亦即委由裁判者視具體情況決定減輕其刑與
      否，是修正前之規定較有利於被告），減輕其刑，並與上
      開連續犯之事由，依刑法第71條規定，先加後減。
（三）原判決以被告罪證明確，因而適用刑法第2 條第1 項、第
      336 條第2 項，修正前刑法第56條、第62條前段，罰金罰
      鍰提高標準條例第1 條前段等規定，審酌被告之知識程度
      ，無犯罪前科，本件動機、目的、手段，其侵佔之款項高
      達189 萬餘元，且迄今仍未予告訴人達成和解等一切情狀
      ，量處有期徒刑1 年2 月。經核原判決認事用法，尚無不
      合，量刑亦屬允當。被告雖上訴意旨請求從輕量刑並為緩
      刑之諭知云云，惟查被告長期挪用公司款項，且侵佔之款
      項高達189 萬餘元，情節重大，本應重懲，但因自首而已
      減輕其刑。而被告事發至今，未能與告訴人和解或賠償分
      文，顯無徹底之悔悟，是其請求從輕量刑並為緩刑，於法
      不許。本件被告上訴，為無理由，應予駁回。
據上論斷，應依刑事訴訟法第273 條之1 第1 項、第368 條，判
決如主文。
本案經檢察官陳國全到庭執行職務。
中    華    民    國    95    年    10    月    26    日
                  刑事第四庭    審判長法  官  蕭權閔
                                      法  官  林水城
                                      法  官  吳進寶
以上正本證明與原本無異。
不得上訴。
中    華    民    國    95    年    10    月    26    日
                                      書記官  林佳蓉
附錄本判決論罪科刑法條：
中華民國刑法第336條
對於公務上或因公益所持有之物，犯前條第 1 項之罪者，處 1
年以上 7 年以下有期徒刑，得併科 5 千元以下罰金。
對於業務上所持有之物，犯前條第 1 項之罪者，處 6 月以上
5 年以下有期徒刑，得併科 3 千元以下罰金。
前二項之未遂犯罰之。


司法院資訊處製作；財團法人民間司法改革基金會備份。
